【裁判字號】    97,簡上,327
【裁判日期】    980123
【裁判案由】    詐欺
【裁判全文】
臺灣屏東地方法院刑事判決             97年度簡上字第327號
上  訴  人  臺灣屏東地方法院檢察署檢察官
被      告  甲○○
                    （另案在臺灣屏東監獄竹田分監受刑中）
上列上訴人因被告詐欺案件，不服本院97年度簡字第1946號中華
民國97年10月31日第一審簡易判決（聲請簡易判決處刑案號：97
年度偵緝字第6261號、第6296號）提起上訴及檢察官移送併辦（
臺灣臺北地方法院檢察署97年度偵字第25098 號），本院管轄之
第二審合議庭判決如下：
    主  文
原判決撤銷。
甲○○幫助意圖為自己不法之所有，以恐嚇使人將本人之物交付
，未遂，累犯，處有期徒刑陸月，如易科罰金，以新台幣壹仟元
折算壹日。
    事實及理由
一、事實：甲○○曾於民國95年間，因施用毒品案件，為臺灣高
    等法院高雄分院以95年上訴字第1597號判決判處有期徒刑1
    年2 月，嗣經減刑為有期徒刑7 月確定，並於96年7 月16日
    執行完畢。詎仍不知悔改，明知金融機構帳戶係個人理財之
    重要工具，為個人財產、信用之表徵，如將存摺、提款卡交
    給他人使用，將可能成為該人掩飾犯罪所得之工具，竟不顧
    他人可能遭受損害之危險，而基於幫助他人犯罪之不確定故
    意，於97年7 月13日中午12時許，在屏東縣恆春鎮墾丁里船
    帆石海邊，出售其申辦之中華郵政公司恆春南門郵局帳號00
    000000000 號帳戶及第一商業銀行恆春分行帳號0000000000
    0 號帳戶予年籍不詳綽號「阿奇」之成年男子，共計得款新
    臺幣（下同）1 萬2000元。嗣後上開帳戶果然流入詐騙集團
    手中，由詐騙集團成員先後於：(一)97年7 月14日，由自稱「
    劉景豪」之人向陳美雪佯稱有香港馬會獎券有限公司之內線
    消息，可以2 至5 萬元申請入會。再於同年7 月15日向陳美
    雪稱已中獎1,000 餘萬元，但須匯款手續費12萬6400元，使
    陳美雪陷於錯誤，而於同年7 月16日中午12時許，匯款12萬
    6 千400 元至甲○○之上開郵局帳戶；(二)97年7 月18日下午
    1 時30分許，致電黃辜素鏗，誆稱帳戶遭盜用，需將錢領出
    ，否則將遭凍結云云，致黃辜素鏗陷於錯誤，而於同日下午
    3 時1 分許，在嘉義縣朴子市○○路朴子郵局匯款10萬5000
    元至甲○○所有之上開郵局帳戶。(三)97年7 月22日上午11時
    許，由自稱「阿賢」之男子致電謝政權，告以彼等持有其與
    某女子通姦之照片，恐嚇謝政權如不贖回，將在學校內張貼
    照片及將照片寄送予其配偶云云，要求謝政權匯款至甲○○
    上開第一銀行帳戶內，致謝政權心生恐懼，惟其並未因此而
    匯款。嗣經謝政權報警後，由警詢線查獲上情。
二、訊據被告對於前開事實均坦承不諱，並有如附件所示之證據
    附卷可稽，被告犯行，堪予認定。原審予以論罪科刑，固非
    無見，惟原審未及就如被告提供上開金融帳戶後，正犯另行
    詐欺被害陳美雪部分一併審酌，尚有未合。檢察官之上訴，
    為有理由，應由本院將原判決撤銷改判。
三、核被告販賣金融帳戶予詐欺集團，供該集團向陳美雪及黃辜
    素鏗2 人騙取財物之事實，均係犯刑法第30條第1 項及同法
    第339 條第1 項之幫助詐欺取財罪；其販賣金融帳戶予詐欺
    集團，供該集團恐嚇謝政權交付財物，嗣因謝政權報警故未
    得逞之行為，則係犯刑法第30條第1 項、第346 條第1 項、
    第3 項之幫助恐嚇取財未遂罪。公訴人漏未斟酌犯罪集團係
    以恐嚇手段，迫使被害人謝政權交付財物未遂之事實，而認
    被告係犯刑法第30條第1 項及第339 條第1 項之幫助詐欺取
    財罪，尚有未洽，惟其基本事實同一，本院應予審理，並變
    更其起訴法條。被告以一行為同時觸犯上開三罪，屬想像競
    合，應從一情節較重之幫助恐嚇取財未遂罪處斷。因被告幫
    助他人犯罪，犯罪所得及主觀惡性均較正犯為輕，故依刑法
    第30條第2 項規定減輕其刑。又被告前有如事實欄所示之科
    刑及執行情形，有台灣高等法院被告前案紀錄表附卷足憑，
    其於刑之執行完畢後5 年內，故意再犯本件有期徒刑之罪，
    為累犯，應依法加重其刑，並因其同時有刑之加重及減輕事
    由，依法先加後減。爰審酌被告之智識程度、前科素行，犯
    罪之動機、目的、手段，犯罪所得利益，被害人所受危害及
    被告犯後態度等一切情狀，量處如主文第二項所示之刑，並
    諭知如易科罰金之折算標準。又移送併辦部分雖未據起訴，
    然與原聲請事實有事實上一罪關係，本院自得併予審理，附
    此敘明。
案經檢察官許大偉到庭執行職務
據上論斷，應依刑事訴訟第455 條之1 第3 項、第369 條第1 項
前段、第364 條、第299 條第1 項前段、第300 條，刑法第30條
、第339 條第1 項、第346 條第1 項、第3 項、第55條、第41條
第1項 前段、第47條第1 項、刑法施行法第1 條之1 ，判決如主
文。此敘明。
中    華    民    國    98    年    1     月    23    日
                  刑事第四庭    審判長法  官  莊鎮遠
                                      法  官  蔡嘉裕
                                      法  官  王以齊
以上正本證明與原本無異。
不得上訴
中    華    民    國    98    年    1     月    23    日
                                      書記官  蔡進吉
附錄論罪法條：
刑法第339條
意圖為自己或第三人不法之所有，以詐術使人將本人或第三人之
物交付者，處5 年以下有期徒刑、拘役或科或併科1 千元以下罰
金。
以前項方法得財產上不法之利益或使第三人得之者，亦同。
前二項之未遂犯罰之。
刑法第346條
意圖為自己或第三人不法之所有，以恐嚇使人將本人或第三人之
物交付者，處6 月以上5 年以下有期徒刑，得併科1 千元以下罰
金。
以前項方法得財產上不法之利益，或使第三人得之者，亦同。
前二項之未遂犯罰之。


司法院資訊處製作；財團法人民間司法改革基金會備份。
